臺灣高等法院民事裁定　　　　　　　 95年度破抗更(一)字第3號
抗　告　人　顏素珍（即雙余管理顧問社）
代　理　人　黃　忠律師
上列抗告人因聲請宣告破產事件，對於中華民國95年4 月28日臺
灣臺北地方法院95年度破字第47號裁定提起抗告，經最高法院發
回，本院裁定如下：
    主      文
抗告駁回。
抗告程序費用由抗告人負擔。
    理      由
一、按破產財團債務及財團費用，應先於破產債權，隨時由破產
    財團清償之；又破產宣告後，如破產財團之財產不敷清償財
    團費用及財團債務時，法院因破產管理人之聲請，應以裁定
    宣告破產終止，破產法第97條及第148 條分別定有明文。準
    此，如債務人之財產，於破產宣告前已不足支付破產程序之
    費用即財團費用及財團債務時，因破產財團無從成立，無從
    依破產程序清理其債務，類推破產法第148 條規定之立法趣
    旨，為債權人及債務人之利益，宣告破產顯無實益，反而徒
    增花費，此時法院應裁定駁回破產宣告之聲請。（司法院25
    年院字第1505號解釋、最高法院86年台抗字第479 號裁定參
    照）。又按稅捐、滯報金、怠報金、滯納金及利息等稅捐之
    徵收，優先於普通債權；在破產程序中先於他普通債權而受
    清償，此觀稅捐稽徵法第6條第1項、第49條、加值型及非加
    值型營業稅法第57條及破產法第112 條之規定自明。稅捐債
    權依法應較普通債權優先受償，債務人之資產如已不足清償
    所欠應優先清償之稅捐，而除該稅捐債權外，同一優先順位
    又別無他債權人，應認無多數債權人存在，自無聲請破產之
    必要。否則，債務人之資產已不足清償前開稅捐，其他債權
    人更無受償可能，倘予宣告破產，反而須優先支付破產財團
    之管理、分配所生之費用及破產管理人之報酬等財團費用，
    將使破產財團財產更形減少，徒使優先債權人即稅捐機關之
    債權減少分配，而其他債權人亦無因此受分配之可能，與破
    產制度之本旨不合（最高法院95年度台抗字第741 號、95年
    度台抗字第631 號裁定參照）。
二、本件抗告人於原法院聲請意旨略以：抗告人獨資開設雙余管
    理顧問社，因經營不善，積欠訴外人丙○○新台幣（下同）
    150萬元、乙○○15萬元 、甲○○50萬元、丁○○10萬元及
    財政部台北市國稅局稅款3,834,486元，共計6,084,486元債
    務，抗告人現有資產有現金60萬元、自用小客車１輛，價值
    30萬元、及股票2 萬元，合計92萬元，顯有不能清償債務之
    情，已符合宣告破產要件，爰聲請准予宣告破產云云，並提
    出財產狀況說明書、債權人清冊等為證。惟經本院依職權調
    查結果，抗告人至96年2月14日欠稅、滯怠報金、滯納利息
    總計15,209,345元，業據財政部台北市國稅局代理人蔡璦如
    陳述明確，並有有財政部台北市國稅局欠稅總歸戶查詢情形
    表、欠稅明細資料查詢可按。抗告人之自用小客車為KIA（
    起亞）廠牌，2000年3 月份，1998cc，有行車執照影本可證
    ，依中時汽車網，KIA（起亞）廠牌，2005年份，1800cc，
    建議售價為30萬元；SUM賞車網，KIA（起亞）廠牌，2001年
    份，2000cc，廣告售價為33.8萬元，有廣告影本可按，本院
    認本件KIA（起亞）廠牌，2000年3月份，1998cc，價值25萬
    元，尚屬合理。又，現金60萬元部分，係由抗告人代理人黃
    忠律師保管，惟僅口頭約定，並未書立保管契約等情，復據
    抗告人代理人黃忠陳述明確，有本院96年1月31日、96年2月
    14日準備程序筆錄可稽。抗告人是否確有60萬元現金交黃忠
    律師保管，因僅口頭陳述，其證據力薄弱。股票部分，抗告
    人主張有２萬元價值，核與本院函查結果相當，有台灣集中
    保管結算所股份有限公司96年1月12日保結稽字第096000203
    9 號函所附之保管帳戶客戶結餘表可證。如將現金60萬元計
    算在內，抗告人之財產最多僅87萬元。按破產之目的在經破
    產程序，使多數債權人受償，如僅債權人１人，則無進行破
    產程序必要。抗告人之財產縱有87萬元，仍不足清償所欠應
    優先清償之稅捐、滯怠報金、滯納利息總計15,209,345元，
    而除該稅捐債權外，同一優先順位又別無他債權人，實質上
    並無多數債權人存在，其他一般債權人無法分配任何金額，
    自無聲請破產必要。況，抗告人及其家屬之必要生活費等視
    為財團費用，應優先保留（破產法第95條第2項參照)，扣除
    財團費用及財團債務等破產程序費用，前開金額所剩無幾，
    依前開說明，自無宣告抗告人破產必要。原裁定駁回抗告人
    破產之聲請，並無不合，抗告意旨指摘原裁定不當，求予廢
    棄，為無理由，應予駁回。
三、據上論結，本件抗告為無理由，爰裁定如主文。
中　　華　　民　　國　　96　　年　　2　　月　　26 　　日
                    民事第十一庭
                        審判長法　官　鄭雅萍
                              法　官  薛中興
                              法　官  林恩山
正本係照原本作成。
本裁定除以適用法規顯有錯誤為理由，並經本院許可外，不得再
抗告。如提起再抗告，應於收受後10日內委任律師為訴訟代理人
向本院提出再抗告狀。並繳納再抗告費新台幣１千元。
中　　華　　民　　國　　96　　年　　3 　　月　　2 　　日
　　　　　　　　　　　　　　　書記官　周淑靜
